【裁判字號】    91,訴,721
【裁判日期】    920422
【裁判案由】    公共危險等
【裁判全文】
臺灣新竹地方法院刑事判決                          九十一年度訴字第七二一號
    公  訴  人  臺灣新竹地方法院檢察署檢察官
    被      告  戊○○
    指定辯護人  本院公設辯護人  林銘宏
    被      告  丁○
    選任辯護人  徐國楨律師
                曾能煜律師
    被      告  乙○○
    選任辯護人  陳俊傑律師
右被告等因公共危險等案件，經檢察官提起公訴（九十一年度偵字第三五八五號、九
十一年度偵緝字第二二一、二八五號），本院判決如左：
    主  文
戊○○共同放火燒燬現供人使用之住宅，未遂，處有期徒刑伍年陸月；又共同連續損
壞他人之大門玻璃，足以生損害於他人，處有期徒刑伍月。應執行有期徒刑伍年拾月
。
丁○共同放火燒燬現供人使用之住宅，未遂，處有期徒刑肆年；又共同損壞他人之大
門玻璃，足以生損害於他人，處拘役拾日。
乙○○共同放火燒燬現供人使用之住宅，未遂，處有期徒刑伍年；又共同損壞他人之
大門玻璃，足以生損害於他人，處有期徒刑月。應執行有期徒刑伍年壹月。
    事  實
一、
（一）緣戊○○、丁○、乙○○、及田芷晏（綽號「阿Ｂ」，由檢察官另案偵查中）
      等多人，於民國九十一年六月二十五日凌晨零時許起，相約先後至位於新竹市
      ○○街二十二號己○○所經營之「輕鬆ＴＶ  ＰＵＢ」店飲酒作樂。嗣於同日
      凌晨三時許，戊○○與田芷晏及數名姓名年籍不詳之成年男子走出店外，戊○○因不滿店內服務小姐態度，心情不佳，竟基於損壞他人之物之犯意，在「輕
      鬆ＴＶ  ＰＵＢ」店外，隨手撿拾地上磚塊砸破「輕鬆ＴＶ  ＰＵＢ」店之招
      牌，足以生損害於己○○；正好店內服務生吳曉芬下班走出店外見狀，即折返
      店裡告知己○○，惟己○○及店員走出店外查看時，戊○○等人已經離去，己○○乃轉向仍坐在店內喝酒之丁○及乙○○詢問發生何事，丁○及乙○○則表
      示不知情及稱要電請戊○○等人回來，乙○○並先行結帳付款新臺幣（下同）
      六千五百元。
（二）旋戊○○與田芷晏因接獲乙○○或丁○之電話通知因戊○○砸店招牌一事被店
      家要求處理，戊○○怒氣難消，乃與田芷晏及數名不詳姓名年籍之成年男子竟
      帶著高爾夫球桿、撞球桿、棍棒等物品折返，欲與店家理論，丁○及乙○○見
      狀亦加入，戊○○又承上毀損之概括犯意，並與田芷晏、丁○、乙○○及上開
      數名不詳姓名年籍之成年男子共同基於損壞他人之物之犯意聯絡及行為分擔，
      由丁○返回其所有、停放在店家附近之五Ｐ─三八九號計程車後車廂中取出其
      所有之黑色鐵質手電筒一支、乙○○持由丁○轉交自田芷晏處取得之高爾夫球
      桿一支、其他人則分持撞球桿、棍棒等物品持一起砸店，並將前開「輕鬆ＴＶ
        ＰＵＢ」大門玻璃砸破，足生損害於己○○，店家己○○及店員則持店內椅
      子等物與之抵抗，其中店員丙○○之左手亦遭打傷（傷害部分已據丙○○於偵
      查中表示不欲提出告訴），乙○○之雙腳亦因此遭地上碎玻璃割傷流血；適戊○○之哥哥廖國泰在場強力勸阻，丁○、乙○○、田芷晏及戊○○等人始作罷
      離去，而己○○亦接受廖國泰建議當日即拉下鐵門關店不再營業。繼而丁○將
      停在店旁之計程車駛至武昌街與林森路口之「象牙海岸」餐廳樓下，乙○○、
      戊○○及田芷晏等人亦徒步前往會合，丁○、戊○○及田芷晏三人遠望前開「
      輕鬆ＴＶ  ＰＵＢ」店門口有多人聚集，以為是店家要找其等尋仇，其三人又
      持先前之手電筒、棍棒等物折回準備鬥毆，隨即發現前述人員並非店家，而係
      附近圍觀之人，乃將圍觀人員驅離，又拾起店門口之磚塊、滅火器及啤酒箱等
      物，往已拉下之鐵門亂砸洩憤，另乙○○則因清除腳上玻璃碎片，而未一同前
      去。
（三）詎戊○○、丁○及田芷晏三人走回「象牙海岸」餐廳樓下，與乙○○會合後，
      四人仍心有未甘，共同決議駕車在前開「輕鬆ＴＶ  ＰＵＢ」店附近繞行，觀
      察店家有何動靜，並找桶子加油縱火，四人均明知「輕鬆ＴＶ  ＰＵＢ」店係
      位於連棟式住宅之一樓，緊臨「輕鬆ＴＶ  ＰＵＢ」之房屋則為二樓以上有人
      居住使用之住宅，且附近房屋騎樓下停放機車數輛，倘對前開「輕鬆ＴＶ  Ｐ
      ＵＢ」店放火，火勢延燒後必然波及其他現供人使用之住宅及機車，四人仍共
      同決意放火，由丁○駕駛前述五Ｐ─三八九號計程車，搭載乙○○、戊○○及
      田芷晏三人，在「輕鬆ＴＶ  ＰＵＢ」店附近繞行數圈，並在「輕鬆ＴＶ  Ｐ
      ＵＢ」店門口發現乙個白色圓型塑膠桶，由乙○○下車撿起，四人隨即驅車前
      往位於新竹市○○路○段一五六號民華加油站，請加油站工讀生楊豐年在桶內
      加八分滿即二百五十元之九八無鉛汽油後折返，斯時約為凌晨四時許，丁○先
      在中華路與林森路口之全虹通信公司店門口放下戊○○及田芷晏二人，再將乙○○載至林森路與武昌街口放下，丁○在途中並自車上拿出乙塊布料交予乙○○用以點火，並交代乙○○放火後迅速到林森路上與之會合等語，乙○○乃邊
      走邊將前述布料浸入油桶沾油，走至前開「輕鬆ＴＶ  ＰＵＢ」店前時，即從
      馬路上將油桶丟至店門口騎樓下，因油桶無蓋子且有裂痕，故汽油並隨之潑濺
      及溢出，乙○○遂用打火機點燃前述已浸油之布料（打火機其後已丟棄），丟
      至店門口放火，火勢一轟而起，乙○○即快速穿過小路逃至林森路中華電信公
      司對面馬路上，適逢丁○駕車到達，乙○○上車後，丁○即駕車搭載乙○○至
      中華路、振興路及林森路三交岔路口旁之公園，與等在該處之戊○○及田芷晏
      會合，四人短暫交談後便分別離去，戊○○則駕其自小客車搭載乙○○一同前
      往苗栗縣竹南鎮某處神壇與友人商談放火後續事宜，戊○○將其所駕車輛交給
      乙○○使用，並交付一萬元供乙○○躲至南部「跑路」用。而「輕鬆ＴＶ  Ｐ
      ＵＢ」現場火勢猛烈，除使「輕鬆ＴＶ  ＰＵＢ」店之騎樓靠西北側附近之天
      花板裝潢、水泥、變電箱、樑柱裝潢等碳化、部分掉落及變色燒燬嚴重，該店
      二樓外牆靠北側附近之窗戶亦因此碳化、燒燬、磁磚脫落、直式廣告招牌燒損
      嚴重、橫式招牌及外牆貼壁磁磚均明顯靠北側受燒後嚴重掉落及脫落，並延燒
      兩旁之新竹市○○街二十號一樓「依莉的家」店，致該店騎樓靠北側附近之天
      花板裝潢、廣告招牌及鐵捲門輕微受燻，另延燒至同街二十六號「奇遇餐廳」
      ，致「奇遇餐廳」騎樓靠南側附近上方天花板裝潢受燒嚴重；此外，尚燒燬林
      永廷所有、平日交由其子甲○○使用而停放在「輕鬆ＴＶ  ＰＵＢ」店前之Ｑ
      Ｈ五─八六一號機車（僅剩車體鐵架），及致李玉妹所有、平日交由其女傅雅
      惠使用而停放在「奇遇餐廳」前之ＡＱＫ─九二九號機車之坐墊處及左前導流
      板附近受燒嚴重，以及停在ＡＱＫ─九二九號機車旁之ＲＥＲ─四八六號機車
      之坐墊處亦受上方掉落物輕微波及受燒，幸經附近住戶發現報警，消防單位據
      報趕至及時撲滅大火，始未將建築物燒燬而釀更大災害。
二、案經己○○、傅雅惠訴由新竹市警察局第二分局報請臺灣新竹地方法院檢察署檢
    察官偵查起訴。
    理  由
一、訊據被告乙○○對於右揭事實（二）毀損及（三）共同放火之犯罪事實均坦承不
    諱；被告丁○坦承（二）部分之毀損事實，至放火行為則辯稱：是乙○○提議要
    放火，叫我載他去加油，我放他下車後我要回家，是剛好在中華電信門口看到乙○○，乙○○叫我載他去戊○○停車處，我載他去之後我就回家云云；被告戊○○坦承右揭事實（一）部分持磚塊砸店招牌之事實，但矢口否認有右揭事實（二
    ）之共同毀損店家玻璃及（三）共同放火之決意及犯行，辯稱：我只有喝醉酒時
    用磚塊丟店家招牌，之後我一個人離開，後來接到丁○電話，我就一個人回店家
    ，進去店裡，我哥哥叫我出來，沒多久，就看到丁○、乙○○敲玻璃，後來我們
    四人走到「象牙海岸」樓下，之後有再回去店家敲鐵門，罵來罵去後就走了，後
    來我在車上睡著，其間發生什麼事我不知道，是到林森路、中華路口時，田芷晏
    叫我起來下車，再上田芷晏的車，田芷晏載我去中華路、振興路口開我的車，被
    告乙○○去那裏找我，他叫我開車載他到竹南神壇，我沒叫他們打架，也沒叫他
    們放火云云。經查：
  （一）就犯罪事實（一）毀損店家招牌部分，除據被告戊○○自承外，並經告訴人
        己○○指訴綦詳，核與證人即「輕鬆ＴＶ  ＰＵＢ」服務生吳曉芬、證人田
        芷晏證述情節相符，被告戊○○此部分自白與事實相符。
  （二）就犯罪事實（二）共同毀損店家大門玻璃部分，業據共同被告丁○、乙○○
        坦白承認，並經告訴人己○○指訴綦詳，核與證人吳曉芬、「輕鬆ＴＶＰＵ
        Ｂ」服務生丙○○、田芷晏證述之情節相符。
  （三）就犯罪事實（三）共同放火部分，業據共同被告乙○○自白明確，並經告訴
        人己○○、傅雅惠指訴綦詳，核與證人田芷晏、證人即民華加油站工讀生楊
        豐年、加油站值班站長劉昌源、火災現場附近住戶廖哲賢、呂江松、火燒機
        車之車主或使用人甲○○、林永廷證述情節相符，復有火災現場照片、加油
        站翻拍照片、加油發票、新市消防局火災調查報告書、公訴人之履勘現場筆
        錄、被害人機車車籍作業系統查詢認可資料及戊○○行動電話通聯紀錄等在
        卷可證。
二、被告戊○○否認上開犯罪事實（二）有與被告丁○、乙○○共同砸店門玻璃之事
    實，辯稱：我「一人」返回店家後，「開門」進入店家，我大哥廖國泰在店裡，
    要我出來，我就站在外面，沒多久只看到丁○、乙○○衝過去，其中一人將玻璃
    敲壞掉云云；惟查上開事實已據被告乙○○供承明確：「：：接著戊○○帶了一
    群『約四、五人』進來，就開始破口大罵，然後砸東西，他們有帶高爾夫球桿及
    鐵棒來，有人拿給我，我就跟著砸：：」（參臺灣新竹地方法院檢察署（下稱新
    竹地檢）九十一年度偵緝字第二二一號卷第十頁）、「因為我大哥（即被告戊○○）動手砸店我就跟著砸」等語（參本院九十一年十一月十一日訊問筆錄），被
    告丁○亦供稱：「（後來戊○○與何人回來，攜帶何物？）他與『五、六個成年
    男子』回來，其中有阿Ｂ，他們拿高爾夫球桿、撞球桿、棍棒，我覺得老闆（即
    戊○○）出事了，我就從計程車上拿回手電筒，我去拿之前他們已開始爭執，爭
    執招牌的事情，戊○○不願意賠償，大家就打起來，：：」等語（參本院九十一
    年十二月四日訊問筆錄），證人田芷晏亦證稱：「：：大家亂成一團開始打，後
    來廖國泰出來勸架，還叫我把戊○○拉開。」（參本院九十二年二月十一日訊問
    筆錄）、「（戊○○踹門之後作何事？）他踹門之後我們就被趕出來，後來在外
    面打起來，戊○○衝進去人群與對方扭在一起：：」等語（參本院九十二年三月
    二十一日訊問筆錄），而被告乙○○及丁○皆供稱有見到被告戊○○踹門進入店
    家等語（參同上筆錄），是被告戊○○所辯「一個人回去店家」、「開門進入店
    家」云云，已難採信；再參告訴人己○○亦指稱「其中有一位叫戊○○有參加打
    架」（參新竹地檢九十一年度偵字第三五八五號卷第九頁背面）、「：：戊○○
    是踢門進來的：：」等語（參新竹地檢九十一年度偵緝字第二八五號卷第七六頁
    ），及佐以證人即店家服務生丙○○證稱「（警方提出戊○○口卡片，經你指認
    有無參與打架呢？）有參與喝酒、打架，均有在場。」等語（參同上卷第十二頁
    ），互核共同被告丁○、乙○○之供陳及證人等之證述，應認被告戊○○確實共
    同參與砸店，縱著手敲破店門玻璃者非被告戊○○本人，惟亦難推卸其與被告丁○、乙○○就毀損店門玻璃之行為有犯意之聯絡，且衡情被告戊○○持磚塊砸店
    招牌後離去，留下與其砸招牌行為無關的丁○、乙○○在店家，若非被告戊○○
    率人且攜帶工具再度返回店家，被告丁○及乙○○見狀始加入混戰，否則被告丁○及乙○○既已付完酒錢何需無端「強出頭」？且被告戊○○不僅帶四、五人一
    同折回，又踹門進入，實難想像其如此聲勢浩大的返回店家，僅係「站在走廊上
    看著被告丁○、乙○○砸店」？是應認被告戊○○與被告丁○、乙○○共同毀損
    「輕鬆ＴＶ  ＰＵＢ」店門玻璃一節為真，被告戊○○所辯與證人、共同被告均
    不相符，應為卸責之詞，不足採信。
三、被告戊○○矢口否認共同放火，辯稱因當時睡著而不知此事云云；被告丁○則於
    本院審理時更詞坦承知道放火一事，惟供稱是被告乙○○提議放火，伊僅是受乙○○之託載乙○○去加油並至放火處使其下車，但未提供布料給乙○○云云。惟
    查：
  （一）證人即當時共同在場之人田芷晏證稱：「（為何要在桶子裡加油？）因為乙○○及丁○說他們要去放火，因為他們被店家的人打。」、「（丁○及乙○○是在車上說要放火？）他們二人在象牙海岸樓下就說了，在車上也有說。
        」（參新竹地檢九十一年度偵緝字第二八五號卷第六一、六二頁）、「（撿
        桶子的目的？）要加油放火，因為當時乙○○已經被打了，想要去放火報復
        ，在林森路有講，在車上也有講，我記得是丁○或乙○○講的。」（參本院
        九十二年二月十一日訊問筆錄）、「：：在象牙海岸時聽到放火的事情，當
        時只剩下我們四個人與廖國泰，但廖國泰站在離我們較遠的地方，我不知道
        他是否知道我們要去放火。」等語（參本院九十二年三月二十一日訊問筆錄
        ）；再參共同被告乙○○供稱「：：放火也是我，但是丁○及戊○○、阿Ｂ
        與我四個人共謀的：：」、「（後來為何由你去放火？）開車要到加油站之
        間，戊○○叫我要與丁○一起去放火：：，丁○載我到林森路及武昌街口放
        火下去，他在車上叫我自己去放火：：」（參本院九十一年十一月十一日訊
        問筆錄）、「我們打完架之後我們到象牙海岸，戊○○第一次提議說好過去
        放火，戊○○叫被告丁○開車過來，我們一同出去尋找的，桶子正好在店門
        口，戊○○叫我去撿起來。」等語（參本院九十二年二月三十一日訊問筆錄
        ）；及共同被告丁○供稱「：：我在象牙海岸發動車子的時候，他（指乙○○）已經將桶子帶上車：：」等語（參本院審理筆錄）；從上述說明可證放
        火燒「輕鬆ＴＶ  ＰＵＢ」一事是在被告等為上開犯罪事實（二）又再度返
        回砸當時已不再營業之店家鐵門之後回到「象牙海岸」餐廳時被提出，而當
        時被告等於砸毀店門玻璃後離去，因心中憤恨未消，又在遠處觀望以為店家
        找人欲尋仇，故又相偕回去砸鐵門（被告乙○○因在象牙海岸樓下挑腳上玻
        璃碎片而未一同返回店家），是被告戊○○先是一人砸毀店家招牌，其後又
        率包括丁○、乙○○及證人田芷晏等人砸毀店家玻璃，且於店家拉下鐵門不
        再營業後，被告戊○○等仍意猶未盡地再度前往砸鐵門洩憤一番，是其四人
        彼時皆因與店家人員互毆、被告乙○○又「受傷掛彩」、其四人又係酒後情
        緒激昂，再佐以其四人其後共乘由被告丁○所駕駛之計程車一同為放火之準
        備行為及後續處理一節（找盛裝汽油之桶子、加油、約好放火完如何接應等
        ），應認彼時其四人在象牙海岸樓下四人對放火一事有犯意之聯絡，無論何
        人提議放火，皆無影響其四人共同決議放火，並藉由行為之分擔相互間利用
        他人之行為以遂行其犯意實現之結論，況依新竹市消防局火災證物鑑定報告
        記載：在火災現場、已燒燬僅剩車體鐵架之ＱＨ五─八六一號機車腳踏板附
        近地面採得布料之證物，且該布料經鑑定後，發現其中含有汽油類促燃劑（
        參新竹地檢九十一年度偵字第三五八五號卷第一四二頁），核與被告乙○○
        所稱被告丁○交付乙塊布料供其點火一節相符；是被告丁○辯稱只有載被告
        乙○○去放火即行離去云云，被告戊○○辯稱「當時睡著了」云云，證人田
        芷晏供陳「忘記何人提出放火，但我叫他們不要放火」云云，皆不足採。
  （二）再者，證人即加油站工讀生楊豐年證稱：「：：車上右前座的男子（即被告
        乙○○）下車，拿著一個圓柱型塑膠桶，我問他加什麼油，他說九八加滿，
        我就接過他的塑膠桶，放在地上開始加油，我看到那個男子拿著手機撥電話
        ，邊講電話邊往右走，走到距離我約二、三公尺處繼續講電話，而且他全身
        是酒味，印象中他的左腳腳掌還流血，我聽到他在跟對方說他不知去那裡，
        結帳時被對方打，他很不爽，要報復等語，接著我看到塑膠桶上方有一個蠻
        大的裂痕，我怕會漏油，就問計程車司機（即被告丁○）說加八分滿二百五
        十元可不可以，他說好：：」、「（除了下車的男子外，車上還有其他人？
        ）還有司機及後座二名男子，但他們都沒有下車，我看到的感覺是他們在車
        上聊天，司機是轉頭過來跟後座二人聊天」、「：：右後座那個人我有認出
        口卡，因他斜躺在椅子上，有看我：：」等語（參九十一年度偵字第三五八
        五號卷第六六至六八頁），再佐以證人田芷晏證稱「我坐後座，被告（即戊○○）坐我旁邊，印象中他躺坐在椅子上，我坐在駕駛後面」等語（參本院
        九十二年二月十一日訊問筆錄），二人證詞互核後與被告乙○○供稱「丁○
        開車，後面坐戊○○及阿Ｂ：：」、「：：戊○○在撿到桶子之後叫丁○開
        去加油站加油：：」、「開車要到加油站之間，戊○○叫我要與丁○一起去
        放火：：」等語（參本院九十一年十一月十一日訊問筆錄）及被告丁○供稱
        「車上只有戊○○在說電話，其他人沒有說話：：」等語（參本院九十一年
        十二月四日訊問筆錄）相符；從上述說明可證被告戊○○正係躺坐在丁○所
        駕計程車上之右後座，且被告戊○○並未在車上睡著，被告戊○○辯稱其一
        上車即睡云云，不符常情。
  （三）又，觀之卷附被告乙○○及丁○所供被告戊○○使用之門號0000000
        000號及被告丁○使用之門號0000000000號行動電話通聯紀錄
        （參九十一年度偵字第三五八五號卷第六十至六十四頁），被告戊○○自該
        日凌晨三時至五時許，幾乎不間斷地接聽包括自被告丁○行動電話撥來之電
        話，且被告丁○與戊○○通話時間互核後亦相符，而店家遭縱火係在該日凌
        晨四時許，斯時被告戊○○顯然正與他人以電話密切聯絡中；再者，被告戊○○既能三度砸店，事後又能與被告乙○○等人會合並搭載被告乙○○前往
        苗栗縣竹南鎮某神壇討論後續事宜，實難想像被告戊○○「活動頻繁，忙碌
        至此」，卻在重要時段選擇「睡著而不知他們在做什麼」，並且其後又能清
        醒地在其停車位置等候被告乙○○並將乙○○載至竹南？其所辯當時酒醉睡
        著云云，令人難以置信。證人田芷晏證稱被告戊○○當時睡著云云，被告丁○供稱「戊○○當時沒有反應」云云，依上述說明，皆應係事後迴護被告戊○○之詞，不足採信。
  （四）再者，刑法第一百七十三條第一項「放火燒燬現有人所在之建築物」之放火
        罪，係指行為人就特定建築物，故意以火力使之燃燒燒燬而言；查「輕鬆Ｔ
        Ｖ  ＰＵＢ」現場為一連棟密集之集合式住宅，緊臨武昌街二十二號「輕鬆
        ＴＶ  ＰＵＢ」旁武昌街二十號之「伊莉的家」二、三樓即為住家，再旁之
        二、三樓亦均為住家一情，有新竹市消防局火災原因調查報告書及火災證物
        鑑定報告（參新竹地檢九十一年度偵字第三五八五號卷第一三０至一三六頁
        、第一四二至一五九頁）及其內所附之火災現場暨照相位置圖、現場照片在
        卷可查，被告戊○○、丁○及乙○○既係自「輕鬆ＴＶ  ＰＵＢ」飲酒後而
        出，應知倘對「輕鬆ＴＶ  ＰＵＢ」店放火，必然波及其他現供人使用之住
        宅及機車，雖被告乙○○丟置油桶之位置係在騎樓下，而騎樓下亦停放有機
        車，惟其將未有蓋子之油桶丟擲至騎樓下，汽油潑濺溢出，如以汽油放火燃
        燒停放於騎樓內之機車，在汽油助燃下，將有可能會波及「輕鬆ＴＶＰＵＢ
        」及附近店家、住家，導致建築物引起火災，且被告等之放火行為，依社會
        一般經驗法則判斷，於客觀上因含有汽油類促燃劑成份，延燒速度快，並有
        延燒於建築物之可能，尤其於放火之後，隨即離開現場，致現場火勢延燒更
        加無法控制，此為被告所明知，詎其等皆明知而為，幸經附近民眾及早發現
        及搶救人員出動迅速及時赴現場將火將勢撲滅，始未造成擴大延燒及釀成鉅
        大災害，參以被告三人皆稱知道「輕鬆ＴＶＰＵＢ」附近為有人居住之住宅
        ，被告乙○○亦供稱「我去會合時，有告訴戊○○他們說火好像很大，我怕
        會燒到人。」等語（參九十一年十一月十一日訊問筆錄），是被告三人與證
        人田芷晏共四人均明知而仍放火行為，其等有放火燒燬現有人所在建築物之
        故意，亦堪認定。綜上所述，被告戊○○辯稱第二次未砸店、未叫人放火云
        云，被告丁○辯稱僅係幫助乙○○放火云云，應認皆係卸責之詞，不足採信
        ，本件事證明確，被告三人上開犯行，堪以認定。
二、按放火罪之燒燬，須目的物之重要部分開始燃燒，始足當之。又放火行為原含有
    毀損性質，一個放火行為若同時燒燬住宅與該住宅內所有其他物品，無論該其他
    物品為他人或自己所有，均不另成立刑法第一百七十五條第一項或同法第二項之
    放火燒燬住宅以外他人或自己所有物罪（最高法院七十九年台上字第一四七一號
    判例參照）；又按以自己共同犯罪之意思，參與實施犯罪構成要件以外之行為，
    或以自己共同犯罪之意思，事先同謀，而由其中一部分人實施犯罪之行為者，均
    為共同正犯，大法官會議釋字第一０九號解釋亦著有明文；再查本件被告三人之
    放火行為，僅致「輕鬆ＴＶＰＵＢ」及其附近店家、住家有如犯罪事實欄所述之
    受燒情況，武昌街二十號一樓「依莉的家」及二樓以上住家內部未發生受燒情形
    ；武昌街二十二號一樓「輕鬆ＴＶＰＵＢ」及二、三樓室內皆未發生受波及或延
    燒情形；武昌街二十六號「奇遇餐廳」受燒後，內部亦無發生受延燒情形等，有
    前揭新竹市消防局火災原因調查報告書一份在卷可稽，其等所放之火的獨立燃燒
    力均尚未達到足以喪失建築物效用之程度。故核被告戊○○所為，係犯刑法第三
    百五十四條損壞他人之招牌、大門玻璃之毀損罪及第一百七十三條第三項、第一
    項之放火燒燬現供人使用之住宅未遂罪；被告丁○、乙○○所為，均係犯刑法第
    三百五十四條損壞他人大門玻璃之毀損罪及第一百七十三條第三項、第一項之放
火燒燬現供人使用之住宅未遂罪。被告等雖同時放火燒燬他人所有之機車，而該
    當刑法第一百七十五條第一項之罪，但此部分已包括在上開論罪之刑法第一百七
    十三條第三項、第一項而不另論罪，應僅論以刑法第一百七十三條第三項、第一
    項之罪一罪，併予敘明。又上開犯罪事實（二）部分，被告三人與田芷晏及數名
    年籍姓名不之男子間、犯罪事實（三）部分，被告三人與田芷晏間，均有犯意聯
    絡及行為之分擔，均為共同正犯；證人田芷晏雖否認有參與毀損及放火行為之實
    施云云，惟就上開犯罪事實（二）部分，被告乙○○供陳「證人田芷晏應該有打
    ，有去的都有打」等語（參本院九十二年三月二十一日訊問筆錄），被告丁○供
    陳「高爾夫球桿是阿Ｂ交給我的，我順勢轉交給被告乙○○」等語（參本院審理
    筆錄）；就放火部分，除據被告乙○○供稱係四人共謀等語已如上述外，另被告
    丁○亦供稱「加油過程油錢是阿Ｂ付的，打火機是阿Ｂ交給乙○○」等語（參本
    院審理筆錄），雖被告乙○○供稱打火機是其自己所有，非田芷晏所交付，惟參
    酌證人田芷晏既清楚知道放火一事在象牙海岸餐廳樓下既被提出，仍與被告三人
    一同乘車前往加油，其後載被告戊○○去取車，並等候已實施放火行為之被告乙○○前來會合等情狀，應認被告三人與田芷晏間就上開犯罪事實（二）、（三）
    部分有犯意之聯絡及行為之分擔，為共同正犯。被告戊○○就其先後二次毀損犯
    行，時間緊接，方法相同，觸犯構成要件相同之罪，顯係基於概括犯意為之，為
    連續犯，依刑法第五十六條規定，論以情節較重之毀損他人大門玻璃一罪論，並
    加重其刑。又被告三人雖已著手放火行為之實行，惟尚未達到足以使物體喪失其
    效用之既遂程度，應依刑法第二十六條前段之規定，按既遂犯之刑減輕之。被告
    三人所犯之毀損罪及放火罪之間，犯意各別，罪名不同，應分論併罰之。又被告
    戊○○於第一次砸店後離去，再因被告丁○或乙○○之通知，再度攜帶工具折回
    砸店，應認係基於概括犯意反覆為之，而為連續犯，公訴人漏未論此，尚有未洽
    ，附此敘明。
三、爰審酌被告三人僅因對店家服務態度不滿，即動手砸店，其後又目無法紀，不顧
    放火燃燒他人建築物之後果，而以此方式洩憤，對於公共安全造成嚴重之影響，
    且被告戊○○及乙○○二人迄今未對店家損失、燒燬機車、建築物之被害人為賠
    償，且衡量被告戊○○為上開犯罪行為之起因及首腦，被告乙○○為實施放火行
    為之人，被告丁○之參與程度較淺及其後已與告訴人己○○和解，有和解書一紙
    在卷可查，及其等犯罪手段、所生危害，及犯後被告乙○○坦承犯行，態度良好
    ，被告丁○雖先前否認犯行，惟於本院審理時已坦承大部分犯行，被告戊○○飾
    詞狡卸，態度不佳等一切情狀，分別量處如主文所示之刑，並均定其應執行之刑
    。而為毀損行為所用之手電筒及放火所用打火機等物，雖分別係被告丁○及乙○○所有供犯罪所用之物，惟被告二人均供陳業已丟棄而滅失，至高爾夫球桿、棍
    棒等用以毀損之工具，雖係供毀損犯罪行為所用之物，惟無法證明係被告等所有
    ，復未扣案，爰均不為沒收之諭知，附此敘明。
據上論斷，應依刑事訴訟法第二百九十九條第一項前段、刑法第二十八條、第五十六
條、第一百七十三條第三項、第一項、第三百五十四條、第二十六條前段、第五十一
條第五款，罰金罰鍰提高標準條例第一條前段，判決如主文。
本案經檢察官邱朝智到庭執行職務
中      華      民      國    九十二    年      四      月    二十二    日
                                      臺灣新竹地方法院刑事第一庭
                                          審判長法  官  賴  淑  敏
                                                法  官  遲  中  慧
                                                法  官  楊  麗  文
右正本證明與原本無異。
如不服本判決，應於判決送達後十日內向本院提出上訴狀( 應附繕本 )，上訴於
臺灣高等法院。
                                                書記官  陳  秀  子
中      華      民      國    九十二    年      四      月    二十二    日
附錄本案論罪科刑法條
刑法第一百七十三條（放火或失火燒燬現住建築物及交通工具罪）
放火燒燬現供人使用之住宅或現有人所在之建築物、礦坑、火車、電車或其他供水、
陸、空公眾運輸之舟、車、航空機者，處無期徒刑或七年以上有期徒刑。
失火燒燬前項之物者，處一年以下有期徒刑、拘役或五百元以下罰金。
第一項之未遂犯罰之。
預備犯第一項之罪者，處一年以下有期徒刑、拘役或三百元以下罰金。
刑法第三百五十四條
毀棄、損壞前二條以外之他人之物或令致不堪用，足以生損害於公眾或他
人者，處二年以下有期徒刑、拘役或五百元以下罰金。


司法院資訊處製作；財團法人民間司法改革基金會備份。
